臺灣士林地方法院交通事件裁定
原處分機關　交通部公路總局臺北區監理所基隆監理站
異　議　人
即受處分人　乙○○
上列異議人即受處分人因違反道路交通管理處罰條例案件，對於
交通部公路總局臺北區監理所基隆監理站民國93年12月7 日所為
之處分（原處分案號：基監字第裁42－ACV244460 號），聲明異
議，本院裁定如下：
        主  文
異議駁回。
        理  由
一、按汽車駕駛人，行經有燈光號誌管制之交岔路口闖紅燈者，
    處新臺幣1,800 元以上5,400 元以下罰鍰；又汽車駕駛人有
    前稱情形者，除依原條款處罰鍰外，並予記違規點數3 點，
    道路交通管理處罰條例第53條、第63條第1 項第3 款定有明
    文。
二、原處分意旨略以：異議人乙○○於93年11月6 日20時12分許
    ，駕駛1206－GZ號自小客車在台北市○○路、研究路口，遇
    路口號誌燈轉為紅燈，而未立即停車，強行紅燈右轉（南轉
    東）南港路違規行駛，經員警當場予以攔停並掣單交付，然
    異議人拒絕簽收，經警記明其事由在卷，符合違反道路交通
    管理事件統一裁罰基準及處理細則第11條第1 項第1 款之規
    定而擬制送達已生送達效力，爰依道路交通管理處罰條例第
    53 條 、第63條第1 項第3 款裁處罰鍰新臺幣2,700 元，並
    依第63條第1 項記違規點數3 點等語。
三、異議人聲明異議，意旨略以：異議人乙○○於93年11月6 日
    晚上8 時許，駕車自南港研究院路往內湖方向，剛駛過鐵路
    平交道後準備右轉進入汐止大同路，當時正前方十字交岔路
    口燈號為三向（左直右）綠燈，因異議人擬右轉，故開啟右
    轉方向燈後放慢車速，準備右轉並注視本車右方後視鏡，時
    值多部機車同時快速駛至本車車身右方且因無法確定其等機
    車意欲快速直行或減速右轉而稍再減速及耽誤本車之右轉切
    入（大同路）時間。待本車整個緩慢右轉的動作完成、駛入
    橫向之大同路後，卻被等候在路旁之南港分局警備隊警車攔
    停並告知聲明人已違規紅燈右轉，雖經異議人再三說明並解
    釋當時操作過程及週遭路況，惟南港分局甲○○警備隊員仍
    執意開單告發。（當時比本車晚完成直行及右轉的機車有多
    部，惟汽車部份因都在本車的左方或左後方，故其是否比本
    車晚完成左轉或直行動作，因未注意且無法注意而不確定）
    。異議人雖於舉發當場向葉姓員警索取卻仍無法取得其舉發
    之告發單，惟仍於當晚即刻以電子信箱向南港分局、交通大
    隊及市府等單位、首長申訴並抗議員警失序作為與過當之舉
    發，及至再三抗議並收到郵寄來的原告發單後，再以陳述書
    向監理所申訴，今再接獲監理所來函及裁決書，為此聲明異
    議，請求撤銷原處分云云。
四、經查異議人對於93年11月6 日20時12分駕駛1206－GZ號車行
    經台北市○○路、研究路口等情並不否認，而其違規行駛之
    事實，經本件交通違規事件逕行製單舉發之執勤員警到庭結
    證稱：「（當時的情形為何？）當初我站在南港路上東邊方
    向，1206－GZ號自小客車由臺北市○○○路右轉南港路一段
    ，當時有三部機車在南港路上由西往東走直行，差一點與異
    議人相撞（當時異議人紅燈右轉的速度有放慢），那三位年
    輕人就跑來跟我講，說那部自小客車紅燈右轉，當時受處分
    人講他有把速度放慢，但是當時我有跟受處分人講不管你的
    速度多慢，就是不能紅燈右轉。然後受處分人說他沒有看到
    號誌，我說車輛行進到交岔路口一定要注意號誌，然後我就
    說我要告發他紅燈右轉，就開立這張告發單。」、「（異議
    人問：當時開立紅單的時候我拒絕簽名，我叫你把紅單的一
    張交給我，害我後來要花費時間去找這張紅單，為何當時不
    把紅單交給我？）我當時有要給他，但是他拒絕簽名掉頭就
    走，並不是我不給他。」等語（詳見本院94年3 月22日訊問
    筆錄）。次查異議人於本院訊問時陳稱：「（你真正轉的時
    候，是否已經變為紅燈？）我真正在轉的時候，是在紅綠燈
    的底下，我的視力沒有辦法看到紅綠燈，當時我沒有看到燈
    號，以一般的情況，如果當時看到紅燈，也應該會繼續走，
    因為車子已經離開停止線，而且已經轉到了對向車道。」顯
    見異議人於當時對於其行進方向之燈號未具一定之確信。再
    查臺北市政府警察局南港分局警備隊之本案違規事實舉發警
    員，僅係依法執行交通勤務之公務員，其與異議人素不相識
    ，復無怨隙，自無故意誣陷異議人之必要，故其所為之舉發
    違規事實，應堪採信。再者，交通警員掣單舉發違反道路交
    通管理處罰條例所列之違規事實，本質上為行政處分，係公
    務員基於職務上權力，依法就特定之具體事件所為具有公法
    上效果之單方行政行為，基於公務員為公法上行為具有公信
    力之原則，該行政處分當可被推定為真正，其據以依法處分
    之事實認定亦為正確無誤，本此公信原則，乃立法者賦予行
    政機關制定違反道路交通事件統一裁罰標準及處理細則，使
    執勤警員得當機處分，以達其維護交通秩序、公眾安全之行
    政目的。反之，若謂公務員一切行政行為均需預留證據以證
    其實，則國家行政勢必窒礙難行，據此刑事訴訟法就犯罪證
    據有關之規定中，與屬行政秩序罰之交通違規裁罰本質不合
    之部分，自不在準用之列，從而本件異議人既未就執勤員警
    之舉發有誤提出相關證據以供調查，本院復查無何證據足資
    證明舉發員警有捏造事實違法取締之情事，則執勤警員本其
    維護交通秩序、公眾安全職責所為之舉發，自應受到合法、
    正確之推定。故異議人空言辯稱並無「紅燈右轉」云云，應
    係事後卸責之詞，尚不足採，本件異議人確有前述交通違規
    之事實至為明確，堪以認定。從而原處分機關爰依道路交通
    管理處罰條例第53條、第63條第1 項第3 款規定，裁處罰鍰
    新臺幣2,700 元整，並依第63條第1 項記違規點數3 點，核
    無不當。本件聲明異議為無理由，應予駁回。
據上論斷，應依道路交通案件處理辦法第19條，裁定如主文。
中    華    民    國    94    年    5     月    10    日
                  交通法庭法  官  張國棟
如不服本裁定，應於送達後5 日內，向本院提出抗告狀。
                          書記官  何子傑
中　　華　　民　　國　　94　　年　　5 　　月　　11　　日
